【裁判字號】    92,台上,4781
【裁判日期】    920829
【裁判案由】    違反證券交易法
【裁判全文】
最高法院刑事判決                              九十二年度台上字第四七八一號
    上  訴  人  丙○○
                        居高雄.
    選任辯護人  黃呈祿律師
    上  訴  人  甲○○
                乙○○
    右二人共同
    選任辯護人  李文禎律師
                黃如流律師
右上訴人等因違反證券交易法案件，不服台灣高等法院高雄分院中華民國八十九年五
月二十三日第二審判決（八十八年度上重訴字第一六號，起訴案號：台灣高雄地方法
院檢察署八十四年度偵字第一三三三六號），提起上訴，本院判決如左：
    主  文
原判決關於丙○○、甲○○、乙○○部分撤銷，發回台灣高等法院高雄分院。
    理  由
本件原判決維持第一審關於論處上訴人丙○○、甲○○、王錫焜共同違反有價證券之
發行，不得有虛偽、詐欺或其他足致他人誤信之行為之規定罪刑之判決，駁回上訴人
等在第二審之上訴。固非無見。
惟查：(一)、刑事訴訟法第三百七十一條所稱被告經合法傳喚，無正當理由不到庭者，
得不待其陳述，逕行判決，係指被告已受合法傳喚者而言。本件上訴人丙○○在原審
審判期日（民國八十九年五月九日）並未到庭，原審所指定審判期日傳喚丙○○之傳
票並未送達於丙○○，有退回之信封暨傳票附原審卷可考（見原審卷(三)第二三○、二
三一、二三二頁）。原審既未合法傳喚丙○○，乃不俟其出庭陳述逕行判決，與上開
規定有違，自有刑事訴訟法第三百七十九條第六款除有特別規定外，被告未於審判期
日到庭而逕行審判之違法。(二)、科刑之判決書，須將認定之犯罪事實詳記於事實欄，
然後於理由內逐一說明其憑以認定之證據，以使事實與理由兩相一致，方為合法。如
其事實之記載，先後不一，或事實記載與理由說明不相一致，或判決理由之記載前後
互相齟齬，即屬理由矛盾，其判決當然為違背法令。原判決主文記載上訴人等共同違
反有價證券之發行，不得有虛偽、詐欺或其他足致他人誤信之行為之規定，其事實認
定上訴人等分別為惠勝實業股份有限公司（下稱惠勝公司）之總經理、副總經理、監
察人，明知該公司七十八年至八十年之獲利能力未達第一類股上市標準，為使該公司
股票得以公開上市，以製造假帳提高銷貨單價、虛增營業數額及盈餘方式，自七十九
年起至八十一年公開上市時止，惠勝公司分別自關係企業勝王貿易、惠勝畜牧、澄達
貿易、高苗企業、勝利鐵路承攬運輸等公司調撥資金新台幣（下同）二億三千二百五
十六萬三千元，作為虛增惠勝公司之營業額，並自七十九年十一月間起，接受金鼎綜
合證券股份有限公司（下稱金鼎證券）之評估與輔導，將所作虛偽憑證提供會計師查
核，復持交台灣證券交易所股份有限公司（下稱證交所）及財政部證券管理委員會（
下稱證管會）承辦人員審查，使惠勝公司股票得以如期公開上市發行。然證券交易法
第二十條所指「發行」，依同法第八條「本法所稱發行，謂發行人於募集後製作並交
付，或以帳簿劃撥方式交付有價證券之行為。」，又依同法第七條「本法所稱募集，
謂發起人於公司成立前或發行公司於發行前，對非特定人公開招募有價證券之行為。
」，原判決事實僅認定上訴人等為求惠勝公司為得證交所及證管會之審查通過而製作
假帳，虛稱營業額，並未認定惠勝公司在募集製作交付有價證券時有詐欺、虛偽等行
為，其主文與事實記載不相一致，自有判決理由矛盾之違法。(三)、證據雖已調查而其
內容尚未明瞭者，即與未經調查無異，如遽行判決，仍屬應於審判期日調查之證據而
未予調查。原判決事實認定上訴人等在惠勝公司股票上市前為製作假帳、虛增營業數
額及盈餘等行為，認定虛增上述二億三千二百五十六萬三千元之營業額，並以證管會
函覆法務部調查局台南市調查站所附虛增營業額明細表作為證據，惟上開覆函指出明
細表所列金額是否均屬惠勝公司虛增之營業額，尚待進一步查證，原審未進一步根究
明白，將全數金額列入虛增之營業額，自有調查未盡及理由不備之違法。又惠勝公司
於八十一年十月一日公開上市，而上開明細表中將八十一年十月二十二日至同年十二
月五日之六筆匯款（見偵查卷第十八頁）均列入虛增營業額，即有判決理由矛盾之可
議。再前開明細表內不乏原判決事實認定之關係企業「勝王貿易、惠勝畜牧、澄達貿
易、高苗企業、勝利鐵路承攬運輸」以外之「惠勝油廠」、「惠豐油脂」、「惠勝」
及個人「丙○○」「王錫珍」「王文貴」與轉帳匯款入澄達之第一銀行路竹辦事處帳
戶，亦與原判決事實認定不盡相符，同有證據上理由矛盾之違法。以上或為上訴意旨
所指摘，或為本院得依職權調查之事項，應認原判決有撤銷發回更審之原因。至於不
另為無罪諭知之背信部分，基於審判不可分之原則，併予發回。
據上論結，應依刑事訴訟法第三百九十七條、第四百零一條，判決如主文。
中      華      民      國    九十二    年      八      月    二十九    日
                              最高法院刑事第九庭
                                  審判長法官  陳  炳  煌
                                        法官  陳  正  庸
                                        法官  韓  金  秀
                                        法官  吳  信  銘
                                        法官  徐  文  亮
      右正本證明與原本無異
                                              書  記  官
中      華      民      國    九十二    年      九      月      四      日


司法院資訊處製作；財團法人民間司法改革基金會備份。
